臺灣高等法院花蓮分院刑事判決　　　　　　　　　　　九十四年度上易字第一六號
　　被　　　告　甲○○
右上訴人因瀆職案件，不服臺灣花蓮地方法院九十三年度易字第一一九號，中華民國
九十三年十二月三十日第一審判決（起訴案號：臺灣花蓮地方法院檢察署九十二年度
偵字第七十三號）提起上訴，本院判決如左：
    主  文
上訴駁回。
    事實及理由
一、本案檢察官起訴被告身為警員竟然向被查緝之對象洩漏擴大臨檢之資料，認被告
    犯有刑法第一百三十二條第一項之罪，被告對於曾經以行動電話通知有關擴大臨
    檢的事實自白不諱，原審判決被告有期徒刑六月，被告以所洩漏之資料並非秘密
    為由，而且原審量刑過重為理由提起本件上訴。
二、本案經本院審理結果，認第一審以上訴人即被告甲○○犯刑法第一百三十二條第
    一項之罪，判處有期徒刑六月，並諭知易科罰金折算之標準為三百元折算一日，
    認事用法及量刑均無不當，應予維持，並引用第一審判決書記載之事實、證據及
    理由。
三、按我國刑法就秘密之保護，區分為屬於國家法益以及個人法益之秘密，後者涉及
    屬於個人基本人權之一般隱私權之保護，刑法在第三百十五條以下訂有明文，並
    且另外訂有電腦處理個人資料保護法以及營業秘密法等等特別法加以保護，而針
    對屬於國家法益之秘密保護，對於屬於國家外部安全之秘密，在刑法第一百零九
    條至第一百十一條訂有保護之明文，除此之外，並且在第一百三十二條規定了公
    務員洩漏國防以外之秘密罪，該罪係規定在刑法瀆職罪章，就立法體系而言，其
    立法意旨是在於確保公務員執行職務之純潔性，俾確保公務執行之合目的性。若
    與我國同屬大陸法系國家之德國與日本相較，德國有對於國家秘密以及個人秘密
    之保護，其中對於國家秘密之保護多屬於對於國家安全有害秘密的保護，另外則
    有選舉秘密的保護，而日本則僅有個人秘密之保護。則我國就第一百三十二條之
    公務員洩漏國防以外之秘密罪之立法目的更加明確，然而該條就秘密的認定由於
    涉及到人民參與政策決定活動所需資訊之公開以及罪刑法定原則，固然不能由行
    政機關片面地加以認定，特別是政府機關必須將執行職務過程中據以作成決定的
    政策資訊向民眾說明時，不能任由機關長官任意決定資訊是否屬於秘密，仍應由
    民眾就掌握資訊以參與政府決策之必需性以及行政目的達成之必要性綜合加以判
    斷，而且也不是僅由行政機關內部的文件簽呈來加以決定，必須考慮公務員執行
    職務之公務倫理，來判斷該項資訊是否為屬於秘密。本案內政部警政署訂期舉行
    之擴大臨檢，為各警察單位任務執行之專案勤務，其主要目的在加強各轄區內非
    法事件之查緝，倘將該專案之執行告知明顯有涉及非法行為之可能對象，將立即
    影響該行政行為目的性之達成，影響社會治安，與國家政務之執行具利害關係而
    應保守秘密，是該擴大臨檢之消息自屬應對明顯有涉及非法行為可能對象保密之
    消息，而具機密性，自不待言。本案被告既然將擴大臨檢的消息告知大陸地區女
    子余成鳳，而余成鳳為大陸地區女子，於九十一年元月份申請來台探親，在台期
    間在花蓮地區小吃店陪客人吃飯喝酒打工，九十一年三月八日當天余成鳳在某小
    吃店上班等情，亦據被告於法務部調查局詢問中供述綦詳，並於本院審理中經被
    告再次陳述無誤，堪信被告將擴大臨檢時間之消息洩漏予余成鳳時，已知悉余成
    鳳為在台非法打工之大陸人士，則被告將擴大臨檢的消息告知余成鳳，該項消息
    顯屬刑法第一百三十二條所規定之秘密，被告上訴意旨指稱並非秘密，尚無足採
    。
四、經本院調取被告任職警局期間之平時考核以及年考核表，被告從七十七年任職警
    員，期間屢次獲獎，連續從七十七年到九十二年經核定工作績效良好，但是在九
    十一年的評鑑中，卻被發現夫妻感情不睦，交友複雜，又私自將識別證交給他人
    使用，在九十二年年初開始積欠各銀行債務合計達六百萬元，而且交往仍然複雜
    ，更且被告在九十三年間因為偽造吉安分局員工識別證以及立法院通行證，並台
    灣花蓮地方法院以九十三年度花簡字第一八一號判處有期徒刑一年，緩刑二年，
    有台灣高等法院被告全國前案紀錄表附卷可參，被告身為警務人員，掌管國家公
    權力，執行法律，不但未能潔身自好，嚴正執法，反而以身試法，雖然在任職期
    間表現尚稱良好，但是所犯之行為均屬執法人員所應極力避免涉及之行為，本院
    雖經一再審酌被告平日之表現，且正值壯年，應為國家社會之棟樑，雖欲讓被告
    有改過遷善之機會，但是刑法第一百三十二條第一項之法定刑規定以及第五十七
    條刑之酌科之規定，讓本院並無再減輕被告刑責之權限，原審量處有期徒刑六月
    ，並諭知易科罰金之折算標準，量刑並無違誤，被告以量刑過重為理由，提起上
    訴，亦無理由。仍企被告能於刑之執行完畢後，深自悔誤，改正誤入之歧途，再
    為國家社會之棟樑。
五、據上論結，被告上訴為無理由，應依刑事訴訟法第三百七十三條、第三百六十八
    條判決如主文。
本案經檢察官崔紀鎮到庭執行職務。
中     華      民       國     九十四       年     四     月  十五     日
                               審判長法官  謝  志  揚
                                     法官  莊  謙  崇
                                     法官  賴  淳  良
右正本證明與原本無異。
本件不得上訴。
                                 書記官    邱  廣  譽
中      華      民      國      九十四      年      四    月   十五   日
附錄：本案論罪科刑法條全文
刑法第一百三十二條第一項
公務員洩漏或交付關於中華民國國防以外應秘密之文書、圖畫、消息或物品者，處三
年以下有期徒刑。
